臺灣屏東地方法院刑事判決　　　　　　　 100年度訴字第77號
公　訴　人　臺灣屏東地方法院檢察署檢察官
被　　　告　黃樹德
指定辯護人　本院公設辯護人　張宏惠
上列被告因違反毒品危害防制條例案件，經檢察官提起公訴（99
年度偵字第10470 號、99年度毒偵字第2950號），本院判決如下
：
    主  文
黃樹德施用第一級毒品，累犯，處有期徒刑柒月，扣案注射針筒
壹支，沒收銷燬之；又施用第二級毒品，累犯，處有期徒刑月
；又販賣第一級毒品，累犯，處有期徒刑拾伍年月，扣案如附
表一所示之物沒收之，販賣毒品所得新臺幣伍佰元沒收；又販賣
第一級毒品，累犯，處有期徒刑柒年捌月，扣案如附表一所示之
物沒收之，販賣毒品所得新臺幣壹仟元沒收；又販賣第一級毒品
，累犯，處有期徒刑柒年捌月，扣案如附表一所示之物沒收之，
販賣毒品所得新臺幣壹仟元沒收；又販賣第一級毒品，累犯，處
有期徒刑柒年捌月，扣案如附表一所示之物沒收之，販賣毒品所
得新臺幣玖佰元沒收；又販賣第二級毒品，累犯，處有期徒刑
年捌月，扣案如附表一所示之物沒收之；又販賣第二級毒品，累
犯，處有期徒刑年捌月，扣案如附表一所示之物沒收之，販賣
毒品所得新臺幣壹仟伍佰元沒收。應執行有期徒刑拾捌年，扣案
注射針筒壹支，沒收銷燬之，扣案如附表一所示之物沒收之，販
賣毒品所得新臺幣肆仟玖佰元沒收。
    事  實
一、黃樹德前因幫助施用毒品案件，經法院判處有期徒刑4 月確
    定，甫於民國99年2 月4 日易科罰金執行完畢。又因施用毒
    品案件，經裁定送觀察勒戒，因認有繼續施用毒品之傾向，
    經裁定令入戒治處所施以強制戒治，嗣因強制戒治已滿6 月
    ，經評定戒治處遇成效合格，無繼續強制戒治之必要，而於
    99年3 月5 日停止戒治執行完畢釋放。詎仍不知悔改，（一
    ）於前開強制戒治執行完畢釋放後5 年內，明知海洛因、甲
    基安非他命分屬第一、二級毒品，不得持有及施用，仍分別
    基於施用第一、二級毒品之犯意，於99年11月21日上午10時
    許，在屏東縣車城鄉○○路2 之30號車城鄉衛生所附近之自
    小客車內，先以針筒注射方式，施用第一級毒品海洛因1 次
    ，其後另以將甲基安非他命置於玻璃球內以火燒烤後，吸食
    所產生煙霧之方式，施用第二級毒品甲基安非他命1 次。（
    二）意圖營利，在車城、恆春地區，分別基於販賣第一級毒
    品海洛因、第二級毒品甲基安非他命之犯意，為下列販賣毒
    品之犯行：1.於99年11月20日19時30分許時多，在恆春鎮○
    路121 巷8號 黃珠玉住處，適黃珠玉邀同看樹之際，以新臺
    幣（下同）500 元之代價售予黃珠玉一級毒品海洛因若干份
    量而得利。2.於99年11月8 日21時、11月9 日7 時多，11月
    11日12時多，在車城鄉衛生所外分別以1000、1000、900 元
    之代價售予林卓君一級毒品海洛因若干份量而得利。3.於99
    年10月22日下午，在車城鄉衛生所外以3500元之代價售予董
    貴晃二級毒品甲基安非他命半錢而得利。惟董貴晃當日隨之
    轉售予潘永春、陳乙鳴等，嗣潘永春認品質不佳、重量不足
    而退貨，黃樹德即將3500元款項退予董貴晃。4.於99年11月
    9 日22時多，在車城鄉衛生所外以1500元之代價售予魏德林
    二級毒品甲基安非他命相當數量而得利。（三）嗣於99年11
    月21日12時50分許，在車城鄉○○路3 之21號住處為警持臺
    灣屏東地方法院檢察署檢察官核發之拘票查獲，扣得供施用
    過第一級毒品海洛因且殘留海洛因粉末無法完全析離之注射
    針筒1 支、黃樹德所有現金60300 元、供前開販賣毒品使用
    如附表一所示之物，並經警採尿送驗，結果呈海洛因代謝後
    之嗎啡陽性及甲基安非他命陽性反應，始查悉上情。
二、案經屏東縣政府警察局恆春分局報告臺灣屏東地方法院檢察
    署檢察官偵查起訴。
    理  由
壹、證據能力部分
一、卷附檢驗照片、本案相關照片（檢驗結果、查扣物照片）等
    ，乃以科學、機械之方式，對於當時狀況所為忠實且正確之
    記錄，性質上並非供述證據，應無刑事訴訟法第159 條第1
    項規定之適用。
二、按法院或檢察官得囑託醫院、學校或其他相當之機關、團體
    為鑑定，並準用第203 條至第206 條之1 之規定，刑事訴訟
    法第208 條第1 項亦定有明文。依此，法院或檢察官對於審
    判或偵查中之案件，認須實施鑑定而選任鑑定人或囑託鑑定
    機關（團體）為之者，該等鑑定報告自具有證據能力。又對
    於司法警察機關調查中之案件，或有量大或急迫之情形，為
    因應實務之現實需求，如檢察官針對該類案件之性質（例如
    ：查扣之毒品必須檢驗其成份、對施用毒品之犯罪嫌疑人必
    須檢驗其體內有無毒品代謝反應、對於查扣之槍砲彈藥必須
    檢驗有無殺傷力等），認為當然有鑑定之必要者，經參考法
    務部92年5 月20日法檢字第092080203 號函送之法務部「因
    應刑事訴訟法修正工作小組」研討之刑事訴訟法修正相關議
    題第21則之共識結論，以及臺灣高等法院於92年8 月1 日舉
    行之刑事訴訟法新製法律問題研討會第三則法律問題研討結
    果之多數說（載於司法院92 年8月印行「刑事訴訟法新製法
    律問題彙編」第15頁至第18 頁） ，基於檢察一體原則，得
    由該管檢察長對於轄區內之案件，以事前概括選任鑑定人或
    囑託鑑定機關（團體）之方式，俾便轄區內之司法警察官、
    司法警察對於調查中之此類案件，得即時送請事前已選任之
    鑑定人或囑託之鑑定機關（團體）實施鑑定，該鑑定人或鑑
    定機關（團體）亦應視同受承辦檢察官所選任或囑託而執行
    鑑定業務，其等出具之書面鑑定報告應屬刑事訴訟法第206
    條所定之傳聞例外，當具有證據能力（法務部92年9 月1 日
    法檢字第0920035083號函可供參照）。卷附臺灣檢驗科技股
    份有限公司濫用藥物尿液檢驗報告（99年度毒偵字第2950號
    卷第82頁）），委驗單位雖係本案查獲單位屏東縣政府警察
    局恆春分局，但係檢察長基於檢察一體，事前概括選任鑑定
    人或囑託鑑定機關而為之鑑定報告，該檢驗報告自屬刑事訴
    訟法第159 條第1 項所指例外情形，應具有證據能力。
三、又按被告以外之人於審判外之陳述，雖不符刑事訴訟法第
    159 條之1 至第159 條之4 等4 條之規定，然若當事人於審
    判程序中同意作為證據，法院審酌該言詞陳述或書面陳述作
    成時之情況，認為適當者，亦得為證據；又當事人、代理人
    或辯護人於法院調查證據時，知有刑事訴訟法第159 條第1
    項不得為證據之情形，而未於言詞辯論終結前聲明異議者，
    視為有前項之同意，同法第159 條之5 定有明文。此立法意
    旨在於傳聞證據未經當事人之反對詰問予以核實，原則上先
    予排除。惟若當事人已放棄反對詰問權，於審判程序中表明
    同意該等傳聞證據可作為證據；或於言詞辯論終結前未聲明
    異議，基於尊重當事人對傳聞證據之處分權，及證據資料愈
    豐富，愈有助於真實發見之理念，且強化言詞辯論主義，使
    訴訟程序得以順暢進行，上開傳聞證據亦均具有證據能力。
    本案除了上述一及二所述證據外，公訴人、辯護人及被告對
    於本院以下引用之其他證據資料，其中屬於傳聞證據部分均
    未爭執其證據能力，本院審酌該等證據作成時之情況，認為
    並無不適當者，依上開說明，均認應有證據能力。
貳、實體部分
一、訊據被告就有上述事實欄所載施用毒品及販賣毒品均不爭執
    ，此外就施用毒品部分並有屏東縣政府警察局恆春分局辦理
    毒品危害防制條例案尿液受檢人真實姓名對照表、臺灣檢驗
    科技股份有限公司濫用藥物尿液檢驗報告等，就販賣毒品部
    分並有證人林卓君、黃珠玉、魏德林、董貴晃、潘永春之證
    述、指認犯罪嫌疑人紀錄表、通聯監聽譯文表、毒品案件初
    步檢驗報告單（含檢驗照片）、偵查報告、搜索扣押筆錄、
    扣押物品目錄表、扣押物品清單、本案相關照片等，足認被
    告前揭自白與事實相符。又販賣毒品係政府嚴予查緝之違法
    行為，且第一級毒品海洛因及第二級毒品甲基安非他命可任
    意分裝或增減其份量，而每次買賣之價量，亦隨時依雙方關
    係之深淺、當時之資力、需求程度及對行情之認知等因素，
    機動調整，因之販賣之利得，除經被告坦承犯行，或帳冊價
    量均記載明確外，委難查得實情，是縱未確切查得販賣賺取
    之實際差價，但除別有事證，足認係按同一價格轉讓，確未
    牟利之情形外，尚難執此認非法販賣之事證有所不足，致知
    過坦承者難辭重典，飾詞否認者反得逞僥倖，而失情理之平
    ；且毒品海洛因及甲基安非他命價格甚高，取得不易，凡為
    販賣之不法行為者，苟無利可圖，應無甘冒持有毒品遭查獲
    之極大風險，從事此買賣工作，是其販入之價格必較售出之
    價格低廉，而有從中賺取買賣差價牟利之意圖及事實，應屬
    符合論理法則而不違背社會通常經驗之合理判斷，從而被告
    上開出售第一級毒品海洛因、第二級毒品予黃珠玉、林卓君
    、董貴晃、魏德林之交易，具有營利之意圖，亦堪認定。本
    案事證明確，被告犯行堪以認定。
二、次查「犯第4 條至第8 條之罪於偵查及審判中均自白者，減
    輕其刑。」毒品危害防制條例第17條第2 項定有明文。查就
    被告上開販賣甲基安非他命予魏德林、董貴晃部分，業經被
    告分別於99年11月22日、99年12月14日偵查中自白；就被告
    販賣3 次海洛因予林卓君部分，被告亦曾於99年11月22日偵
    查時自白有賣林卓君2 次（時間為99年11月8 日、99年11月
    11日，即監聽譯文編號17、235 者，參99年度偵字第10470
    號卷第195 、197 、196 頁，其中197 及196 頁裝訂時順序
    有誤），而就99年11月9 日被告是否有賣海洛因予林卓君（
    監聽譯文編號43，參99年度偵字第10470 號卷第195 、197
    頁部分），被告雖未於該次偵查期日坦承，但依偵查筆錄之
    記載綜合判斷可知，該次筆錄中雖記載有「（提示林卓君通
    訊監察譯文、偵訊筆錄並告以要旨）」等，但實際上應係檢
    察官以譯文1 件1 件詢問被告，被告1 件1 件回答，因檢察
    官未就監聽譯文編號43部分詢問被告，致被告未就該部分加
    以回答，但若檢察官真有詢問被告是否有為監聽譯文編號43
    所載販賣海洛因予林卓君時，參酌被告於該次偵查期日既已
    先後承認有賣甲基安非他命予魏德林與販賣2 次海洛因予林
    卓君，及自本案移審本院起被告均係坦承犯罪，衡情被告於
    該次偵查期日就此應也會坦承，故本院認此檢察官未就此部
    分訊問之不利益不應由被告承擔，而應為有利被告之認定，
    認被告就99年11月9 日販賣海洛因予林卓君部分，亦應有上
    開毒品危害防制條例第17條第2 項之適用，故被告就事實欄
    一（二）2.、3.、4.販賣毒品海洛因及甲基安非他命部分，
    均有毒品危害防制條例第17條第2 項適用之情。
三、按海洛因、甲基安非他命分屬毒品危害防制條例第2 條第2
    項第1 、2 款所規定之第一、二級毒品，不得持有及施用，
    而被告前因施用毒品案件，經法院裁定送觀察勒戒，因認有
    繼續施用毒品之傾向，經裁定令入戒治處所施以強制戒治，
    嗣因強制戒治已滿6 月，經評定戒治處遇成效合格，無繼續
    強制戒治之必要，而於99年3 月5 日停止戒治執行完畢釋放
    ，有臺灣高等法院被告前案紀錄表在卷可稽，被告於上開強
    制戒治執行完畢後，5 年內再為本案施用第一、二級毒品犯
    行，自均應依法論罪科刑，核被告就事實欄一之（一）所為
    所為，係犯毒品危害防制條例第10條第1 項之施用第一級毒
    品罪、同條第2 項之施用第二級毒品罪，被告持有毒品，復
    進而施用，其持有毒品之低度行為，為施用毒品之高度行為
    所吸收，均不另論罪。另被告就事實欄一之（二）所為，則
    係犯毒品危害防制條例第4 條第1 項之販賣第一級毒品、同
    條第2 項之販賣第二級毒品罪（被告販賣予董貴晃3500元部
    分，依證人董貴晃及潘永春之證詞，雖均可證明被告事後已
    將販毒所得3500元歸還，但並不影響被告於交付甲基安非他
    命予董貴晃及向之收取3500元時販賣第二級毒品犯行已經既
    遂之認定）；被告持有第一、二級毒品海洛因、甲基安非他
    命進而販賣，持有之低度行為均為販賣之高度行為所吸收，
    不另論罪。按刑法於94年2 月2 日修正公布，刪除第56條所
    定連續犯之規定，自95年7 月1 日施行，修正理由之說明謂
    ：「對繼續犯同一罪名之罪者，均適用連續犯之規定論處，
    不無鼓勵犯罪之嫌，亦使國家刑罰權之行使發生不合理之現
    象。」「基於連續犯原為數罪之本質及刑罰公平原則之考量
    ，爰刪除有關連續犯之規定」等語，即係將本應各自獨立評
    價之數罪，回歸本來就應賦予複數法律效果之原貌。而所謂
    集合犯是指立法者所制定之犯罪構成要件中，本就預定有數
    個同種類之行為將反覆實行之犯罪而言，將各自實現犯罪構
    成要件之多數行為，解釋為集合犯，而論以一罪。是以對於
    集合犯，必須從嚴解釋，以符合立法者之意向。觀諸毒品危
    害防制條例所定之販賣毒品罪之構成要件文義，實無從認定
    立法者本即預定該犯罪之本質，必有數個同種類行為而反覆
    實行之集合犯行，故販賣毒品罪，難認係集合犯。因此，就
    刑法修正施行後多次販賣毒品之犯行，採一罪一罰，始符合
    立法本旨（最高法院97年度台上字第465 號判決意旨參照）
    。準此，起訴意旨認被告上開販賣予同一人之犯行縱有多數
    亦為集合犯云云，尚有誤會，被告所犯上開施用第一級毒品
    1 次、施用第二級毒品1 次、販賣第一級毒品4 次，販賣第
    二級毒品2 次，均屬犯意各別，行為不同，應予分論併罰。
    又被告有事實欄所列前揭犯罪前科紀錄，有臺灣高等法院被
    告前案紀錄表可稽，被告受有期徒刑之執行完畢，五年以內
    故意再犯本件有期徒刑以上之8 罪，均構成累犯，均應依刑
    法第47條第1 項規定加重其刑，惟就被告所犯毒品危害防制
    條例4 條第1 項法定刑中死刑及無期徒刑部分，及所犯同條
    例第2 項法定刑中無期徒刑部分，均不得加重，僅得就有期
    徒刑及罰金部分加重其刑。又被告雖有如事實欄一（二）先
    後4 次販賣第一級毒品海洛因之行為，但其每次販賣第一級
    毒品之量約僅價值500 元、1000或900 元不等，各次如科予
    被告販賣第一級毒品罪之法定最低度刑即無期徒刑，將使被
    告人身自由遭受長期之剝奪，對其個人權益影響至鉅，與其
    所犯情節相互權衡之下，恐有刑罰過苛之虞，而非全無可值
    同情憫恕之處，本院審酌上情，就被告所犯上開販賣第一級
    毒品之4罪 ，均認應適用刑法第59條酌減其刑。另就被告事
    實欄一（二）2.、3.、4.販賣海洛因3 次及販賣甲基安非他
    命2 次部分，均有毒品危害防制條例第17條第2 項適用之情
    業如上述，本院依法亦予減輕，就被告所犯販賣第一級毒品
    、販賣第二級毒品法定刑中屬於有期徒刑及罰金部分，同時
    有加重及減輕事由，依刑法第71條第1 項規定應先加後減，
    若同時有2 種減輕事由者，依刑法第70條規定遞減之。就施
    用毒品部分，爰審酌被告施用毒品行為於本質上係屬自我戕
    害行為，反社會性之程度應屬較低；惟施用毒品，不僅足以
    戕害其個人身心，且極易滋生其他犯罪，惡化治安甚重，嚴
    重損及公益，且被告前經觀察勒戒、強制戒治之執行助其戒
    除毒品，仍再為本案施用第一、二級毒品犯行，顯見其不思
    悔改，自制力亦顯不佳，就販賣毒品部分則審酌被告自己亦
    有施用毒品，明知施用毒品者容易上癮而戒除不易，毒品除
    嚴重傷害個人身心外，亦足以腐蝕民心國基，僅為一己私利
    而販售具成癮性、濫用性、侵害性之海洛因、甲基安非他命
    以營利，次數亦分別有4 次及2 次，本不宜輕縱，惟念其係
    少量小額販賣，各次所得金額不高，販賣所得合計僅4900元
    （販賣予董貴晃3500元部分業已退回予董貴晃而無所得），
    並均審酌被告犯後已坦承犯行、素行、犯罪之目的、動機、
    手段、造成之危害、行為構成累犯應予加重及販賣海洛因部
    分依刑法第59條規定予以酌減、部分販賣海洛因及販賣甲基
    安非他命依毒品危害防制條例第17條第2 項規定予以減輕、
    教育程度、經濟狀況及智識程度等一切情狀，分別量處如主
    文所示之刑，並定其應執行刑如主文所示，以示懲儆。
四、另按「查獲之第一、二級毒品及專供製造或施用第一、二級
    毒品之器具，不問屬於犯人與否，均沒收銷燬之」、「犯第
    4 條至第9 條、第12條、第13條或第14條第1 項、第2 項之
    罪者，其供犯罪所用或因犯罪所得之財物，均沒收之，如全
    部或一部不能沒收時，追徵其價額或以其財產抵償之。」，
    毒品危害防制條例第18條第1 項前段、第19條第1 項定有明
    文，又「一般鑑定裝袋內毒品之程式，均係以傾倒方式，將
    包裝袋內之毒品倒出、稱重、以儀器檢驗部分等，倒出時若
    認必要，則輔以刮杓刮取袋內粉末，然無論依何種方式分離
    ，包裝袋內均有極微量之第一級毒品海洛因殘留」，業經法
    務部調查局93年3 月19日調科壹字第09300113060 號函釋在
    案，此為本院職務上已知之事實。本案查獲被告時扣得之注
    射針筒1 支，被告既自承曾裝入毒品海洛因供注射使用，該
    注射針筒應與包裝袋內裝入海洛因情形類似，亦即縱使針筒
    內之大多數毒品海洛因已注射進入人體，但針筒內應仍會有
    極微量海洛因殘留於針筒之管壁內而無法析離，此並有警卷
    內所附查獲毒品危害防制條例案件初步檢驗報告單（注射針
    筒部分）」可資佐證，故該扣案被告所有之注射針筒1 支，
    應整體視為查獲之第一級毒品海洛因，依法自應於被告施用
    第一級毒品罪刑項下及應執行刑項下宣告沒收銷燬。另按刑
    法沒收之物，雖指原物，但金錢為代替物，重在兌換價值，
    而不在原物，自難拘泥於沒收原物之理論，認沒收販賣毒品
    所得之金錢，以當場查獲扣押者為限，且毒品危害防制條例
    第19條第1 項係刑法第38條第1 項第3 款、第3 項但書之特
    別規定，政府為肅清毒品，貫徹禁政，既設專條，採義務沒
    收主義，揆諸立法意旨，當不致有此限制，故販賣毒品所得
    之金錢，苟能認定其係販賣毒品所得之款（例如販毒所得之
    款，業經消費寄託或消費借貸與他人，則應認該販毒所得之
    款仍屬存在），不以當場查獲扣押者為限，有最高法院66年
    度第8 次刑事庭會議決議可資參照，依此，販賣毒品所得之
    金錢，無論已否扣案，如仍屬存在，即應依法沒收。本案查
    獲被告時扣得之現金60300 元，被告雖稱錢是伊母親的，是
    伊父親死時留下來的云云，惟若該筆錢真係被告母親所有，
    被告豈可能會隨身攜帶6 萬元多元現金到處活動而不歸還其
    母親，且依本案查獲被告之情況及地點可知，被告係警方持
    拘票於屏東縣恆春鎮○○路903 號（墾丁休息站）處查獲，
    該等現金應係被告隨身攜帶作為可能逃亡之用，故該60300
    元顯係被告所有；而被告上開販毒所得共4900元，縱無證據
    證明仍存在於該60300 元現金中，但仍應依據前開規定及說
    明，就被告各次販毒所得即500 元（黃珠玉部分）或1000元
    、900 元（林卓君部分）或1500元（魏德林部分），分別於
    各犯行罪刑項下及應執行刑項下宣告沒收（販賣予董貴晃
    3500 元 部分業已退回予董貴晃而無所得），且因可就扣案
    被告所有現金之一部分中加以全額執行，自不需再諭知如全
    部或一部不能沒收時，以其財產抵償之意旨。另如附表一所
    示之物，係被告所有供犯販毒使用之物，業據被告於本院審
    理中加以承認，亦均應依毒品危害防制條例第19條第1 項規
    定，於被告各次販賣毒品罪刑項下及應執行刑項下宣告沒收
    。至於扣案筆記本1 本，並無證據可認與被告本案施用毒品
    或販賣毒品有關，本院自無從加以宣告沒收，並予述明。
據上論斷，應依刑事訴訟法第299 條第1 項前段、毒品危害防制
條例第4 條第1 項、第2 項、第10條第1 項、第2 項、第17條第
2 項、第18條第1 項前段、第19條第1 項，刑法第11條、第47條
第1 項、第59條、第51條第5 款、第9 款，判決如主文。
本案經檢察官劉昀到庭執行職務。
中    華    民    國  100     年    6     月    21    日
                  刑事第二庭  審判長法  官  潘正屏
                                    法  官  涂裕洪
                                    法  官  黃紀錄
以上正本證明與原本無異。
如不服本判決應於收受判決後10日內向本院提出上訴書狀，並
應敘述具體理由；其未敘述上訴理由者，應於上訴期間屆滿後
20日內向本院補提理由書（均須按他造當事人之人數附繕本）
「切勿逕送上級法院」。
中    華    民    國   100    年    6     月    21    日
                                    書記官  戴仲敏
附表一：
 ┌──┬───────────────────────┐
 │編號│           扣押物品名稱                       │
 ├──┼───────────────────────┤
 │ 1  │行動電話1支（序號000000000000000）            │
 ├──┼───────────────────────┤
 │ 2  │行動電話1支（序號000000000000000）            │
 ├──┼───────────────────────┤
 │ 3  │行動電話1支（序號000000000000000）            │
 ├──┼───────────────────────┤
 │ 4  │SIM卡1張（門號：0000000000）                  │
 ├──┼───────────────────────┤
 │ 5  │SIM卡1張（門號：0000000000）                  │
 └──┴───────────────────────┘